【裁判字號】    98,台上,1943
【裁判日期】    980409
【裁判案由】    違反毒品危害防制條例
【裁判全文】
最高法院刑事判決            九十八年度台上字第一九四三號
上  訴  人  甲○○
上列上訴人因違反毒品危害防制條例案件，不服台灣高等法院高
雄分院中華民國九十八年一月十五日第二審判決（九十七年度上
訴字第一八二０、一八二二號，起訴案號：台灣高雄地方法院檢
察署九十七年度偵字第九一五八號；追加起訴案號：同署九十七
年度蒞追字第一七號），提起上訴，本院判決如下：
    主  文
上訴駁回。
    理  由
按刑事訴訟法第三百七十七條規定，上訴於第三審法院，非以判
決違背法令為理由，不得為之。是提起第三審上訴，應以原判決
違背法令為理由，係屬法定要件。如果上訴理由書狀並未依據卷
內訴訟資料，具體指摘原判決不適用何種法則或如何適用不當，
或所指摘原判決違法情事，顯與法律規定得為第三審上訴理由之
違法情形，不相適合時，均應認其上訴為違背法律上之程式，予
以駁回。本件上訴人甲○○上訴意旨略稱：(一)、證人葉秉霖雖證
稱確有向上訴人購買海洛因，但關於交易次數，在警詢時謂為十
次，在偵查中改為三次，在第一審先言：「記不清楚，大約是三
次」，嗣復翻為總共十三次。所供前後矛盾，悉無可信，原判竟
仍採為認定上訴人犯罪之依據，自屬違法。(二)、另證人陳安志既
到庭證實葉某確有與上訴人相罵而生嫌怨，原審卻不採信，又不
再詳加調查，顯有證據調查職責未盡之違失。(三)、縱認上訴人有
交付毒品給葉某之情，僅屬無償轉讓，原判決遽以販賣第一級毒
品重罪相繩，實有適用法則不當之違誤云云。惟查：證據之取捨
、證明力之判斷及事實之認定，俱屬事實審法院自由裁量判斷之
職權，此項職權之行使，倘未違背客觀之經驗法則或論理法則，
即無違法可言，此觀刑事訴訟法第一百五十五條第一項規定甚明
，自無許當事人任憑己意，指摘為違法，而資為第三審上訴之適
法理由。又同法第三百七十九條第十款所謂應於審判期日調查之
證據，乃指與待證事實具有重要關係，客觀上認為有調查之必要
性，且為認定事實、適用法律之基礎者而言。倘事實並無不明，
自毋庸為無益之調查，亦難認有證據調查職責未盡之違法情形存
在。本件原判決主要係依憑上訴人坦承向他人販入海洛因，而以
扣案之行動電話與葉秉霖聯繫後，在所住之飯店房間交付葉某其
中一包海洛因之部分自白；葉某堅稱係以新台幣（下同）五百元
代價，向上訴人購得該海洛因之證詞；雙方電話通聯調閱查詢單
；扣案之上訴人與葉某所持有之海洛因（上訴人部分，除有塊狀
者外，尚另分裝為十九包）；稀釋毒品用之糖粉六包；足供分裝
、量秤毒品用之藥鏟三支、電子磅秤一台、研磨機一台、空夾鍊
袋一批；聯繫毒品交易用之行動電話一支；販賣所得五百元；上
揭毒品之鑑定書；並參以上訴人直承摻入糖粉，以增加海洛因重
量之情，復衡諸毒品查緝甚嚴，風險極大，取得不易，進出價之
間必有利可圖之經驗法則、論理法則等情況證據資料，乃依罪證
有疑，利歸被告原則，從輕認定上訴人祇有如原判決事實欄所載
之一次販賣行為，維持第一審論上訴人販賣第一級毒品（累犯）
罪（並依刑法第五十九條規定減輕其刑，處有期徒刑十六年），
駁回上訴人之第二審上訴（並維持第一審就上訴人被訴販賣第二
級毒品一次、販賣第一級毒品十三次部分諭知無罪之判決，駁回
檢察官之第二審上訴）。對於上訴人僅承認有交付海洛因給葉秉
霖，而矢口否認犯販賣第一級毒品罪，所為純屬無償轉讓，未收
任何對價，葉某事後與伊相罵生怨，為陳安志證實，不能單憑葉
某不實陳述，逕行繩以重罪云云之辯解，如何係避就飾卸之詞，
不足採信，亦依卷內證據資料詳加指駁、說明。所為之事實認定
及得心證理由，俱有卷內各證據資料可稽，自形式上觀察，並未
違背經驗法則或論理法則，且事證至明，難認有未盡證據調查職
責之情事。上訴意旨置原判決已明白論斷之事項於不顧，任意指
摘，仍執陳詞，更為單純事實之爭辯，不足辨識已符合上訴第三
審之合法形式要件。依上說明，應認其上訴為違背法律上之程式
，予以駁回。
據上論結，應依刑事訴訟法第三百九十五條前段，判決如主文。
中    華    民    國  九十八  年    四    月    九    日
                      最高法院刑事第十庭
                          審判長法官  花  滿  堂
                                法官  黃  正  興
                                法官  陳  東  誥
                                法官  林  錦  芳
                                法官  洪  昌  宏
      本件正本證明與原本無異
                                      書  記  官
中    華    民    國  九十八  年    四    月   十三   日
                                                      ｍ


司法院資訊處製作；財團法人民間司法改革基金會備份。
